【裁判字號】    97,易,1125
【裁判日期】    971119
【裁判案由】    詐欺
【裁判全文】
臺灣高雄地方法院刑事判決             97年度易字第1125號
公  訴  人  臺灣高雄地方法院檢察署檢察官
被      告  甲○○
上列被告因詐欺案件，經檢察官提起公訴（97年度偵字第17726
號)，本院判決如下：
    主  文
甲○○幫助意圖為自己不法之所有，以詐術使人將本人之物交付
，處有期徒刑伍月，如易科罰金，以新臺幣壹仟元折算壹日。
    事  實
一、甲○○明知詐騙集團或不法份子為掩飾其不法行徑，避免執
    法人員之追究及處罰，經常利用他人之存款帳戶以逃避追緝
    ，在客觀上可以預見一般取得他人帳戶使用之行徑，常與財
    產犯罪所需有密切關連，且此種不法行為屢經媒體大肆宣導
    ，竟仍基於幫助詐欺之未必故意，於民國97年4 月11日18時
    許，在高雄市火車站前，將其所有向台灣郵政股份有限公司
    （下稱台灣郵政）林園三庄郵局開立之帳號00000000000000
    號帳戶之存摺、提款卡等物件，提供予真實姓名、年籍不詳
    之詐騙集團成員，供該詐騙集團使用。嗣該詐騙集團成員遂
    基於意圖為自己不法所有之詐欺故意，於97年4 月12日14時
    許，撥打電話予乙○○，佯稱係「東森購物」客服人員，並
    謊稱因先前購物分期付款記帳方式有誤，須以提款機取消分
    期付款，使乙○○陷於錯誤，於同日14時53分，持提款卡至
    台北縣板橋市○○路○段196 號「國泰世華銀行」埔墘分行
    之提款機，依詐騙集團人員指示操作後，將新台幣（下同）
    29,989元之款項，轉帳至上開甲○○所有之台灣郵政帳戶內
    ，始知受騙，旋即報警處理，而查知上情。
二、案經高雄縣政府警察局林園分局報請臺灣高雄地方法院檢察
    署檢察官偵查起訴。
    理  由
一、本件被害人乙○○警詢之指述、林園三庄郵局客戶歷史交易
    清單，其性質雖屬傳聞證據，但經本院準備程序詢以對證據
    能力之意見，並於審理時予以提示，告以要旨，經檢察官、
    辯護人及被告表示意見，檢察官、辯護人及被告均未於言詞
    辯論終結前，對該證據內容異議，本院審酌該證據作成之情
    況，認為均適於為
    本件認定事實之依據，依刑事訴訟法第159 條之5 第2 項之
    規定，均有證據能力，合先敘明。
二、訊據被告甲○○固坦承其有將前揭台灣郵政林園三庄郵局帳
    戶之存摺、提款卡交付姓名年籍不詳之詐騙集團成員之事實
    ，惟矢口否認前揭犯犯行，辯稱：伊是因為找工作，對方要
    求要提供提款卡及存摺，才會將存摺、提款卡及密碼交給對
    方云云，惟查：
  (一)上揭被害人遭詐欺集團詐騙之事實，有被害人乙○○警詢之
    指述、被告甲○○郵政存簿儲金立帳申請書、國泰世華銀行
    ATM 客戶交易明細表、林園三庄郵局客戶歷史交易清單在卷
    可稽，堪信為真實。又被告曾於96年8 月間因提供帳戶，經
    台灣雲林地方法院於96年10月3 日判處有期徒刑3 月確定，
    此為被告所不爭，且有台灣高等法院被告前案紀錄表在卷可
    按。
  (二)被告於警詢先供稱於97年4 月11日為了找工作，因報上刊登
    徵人廣告，受對方要求而交付存摺、提款卡，嗣於本院審理
    中改稱：「（問：為什麼到4 月21日你才要到郵局掛失？）
    答：應該沒有，我記得那天是禮拜五，禮拜一我就跑到郵局
    去掛失了，只隔三天而已。我去掛失那天我記得是21號，不
    可能隔那麼久。警局筆錄寫錯了。」，復於提示警詢筆錄後
    又稱：「（問：若你真在97年4 月18日將帳戶交給別人，4
    月21日去掛失止付，被害人怎能聽信詐騙集團所言，在4 月
    12日把錢匯到你帳戶裡面？）答：我沒有話講，我記得我交
    給詐騙集團時間與筆錄寫的時間是一樣。（問：為何你在交
    帳戶給別人，隔十天才去將帳戶掛失？）答：他跟我說要安
    排工作，要再隔幾天。（問：你交帳戶給別人時，你還沒有
    找到工作？）答：沒有。（問：你沒有找到工作，何以交帳
    戶給別人？）答：他說工作領錢時，我用我的帳戶自己去領
    。」等語。今被告對於存摺、提款卡、密碼等重要事物、資
    訊，究竟何時交予詐騙集團竟反反覆覆，且忽表示僅隔3 天
    即去掛失，復又改稱有與詐騙集團聯絡，係詐騙集團表示要
    安排工作，需再多等幾天云云，令人難信其所言為真。再者
    ，若依被告所陳，係在還沒找到工作前就將存摺、提款卡等
    物交給詐騙集團，且詐騙集團並告知工作領錢時，被告甲○
    ○再用前揭帳戶自己去領，則被告甲○○手中既無存摺、提
    款卡，究竟如何提領，亦令人不解。此外，關於詐騙集團為
    掩飾其不法行徑，避免執法人員之追究及處罰，經常利用他
    人之存款帳戶以逃避追緝，此種不法情事迭經媒體大肆宣導
    ，被告對於提供存摺、提款卡、密碼等物將幫助詐騙集團遂
    行詐欺之犯行並逃避追查乙節應得預見其發生之可能，況被
    告曾因相同情節經判處徒刑確定，應更具警覺性，竟仍無視
    此節，且始終未能交代詐騙集團到底以何種具有說服力之理
    由使之交付存摺、提款卡、密碼等物，其託言係為了找工作
    云云，實不足採信，本件被告基於幫助詐欺之未必故意而交
    付存摺、提款卡、密碼等物予詐騙集團乙節洵堪認定。
三、核被告甲○○所為，係犯刑法第30條第1 項、第339 條第1
    項詐欺取財罪之幫助犯。又被告實施詐欺構成要件以外之行
    為，係幫助犯，爰依刑法第30條第2 項規定，按正犯之刑減
    輕之。爰審酌被告前因提供帳戶經以幫助詐欺判決徒刑確定
    之素行（因執行日期之緣故，本件並無累犯）及為貪圖私利
    ，將存摺、提款卡、密碼等交予不法人士詐欺牟利，非但增
    加被害人尋求救濟之困難，亦使不法人士得以順利進行詐欺
    犯行，且被告犯罪後猶否認犯行顯無悔意等一切情狀，量處
    如主文所示之刑並諭知易科罰金之折算標準，以資懲儆。
四、據上論斷，應依刑事訴訟法第299 條第1 項前段，刑法第33
    9 條第1 項、第30條第1 項前段、第2 項、第41條第1 項前
    段，刑法施行法第1 條之1 ，判決如主文。
中    華    民    國    97    年    11    月    19    日
                  刑事第九庭  審判長法  官  陳建和
                                    法  官  黃紀錄
                                    法  官  黃宣撫
以上正本證明與原本無異。
如不服本判決應於收受本判決後10日內向本院提出上訴書狀，並
應敘述具體理由，如未敘述上訴理由者，應於上訴期間屆滿後20
日內補提理由書狀於本院（均須按他造當事人之人數附繕本）「
切勿逕送上級法院」。
中    華    民    國    97    年    11    月    19    日
                                    書記官  林姵妤
附錄法條：
中華民國刑法第339條
意圖為自己或第三人不法之所有，以詐術使人將本人或第三人之
物交付者，處5 年以下有期徒刑、拘役或科或併科1 千元以下罰
金。
以前項方法得財產上不法之利益或使第三人得之者，亦同。
前二項之未遂犯罰之。


司法院資訊處製作；財團法人民間司法改革基金會備份。
